【裁判字號】    95,裁,1480
【裁判日期】    950713
【裁判案由】    申租公有土地
【裁判全文】
最  高  行  政  法  院  裁  定
                                     95年度裁字第01480號
聲  請  人  甲○○
上列聲請人與相對人國立臺北教育大學間因申租公有土地事件，
對於中華民國94年11月10日本院94年度裁字第02444號裁定，聲
請再審，本院裁定如下：
    主  文
再審之聲請駁回。
再審訴訟費用由聲請人負擔。
    理  由
一、按對於確定裁定聲請再審，依行政訴訟法第283條準用同法
    第277條第1項第4款之規定，必須表明再審理由及關於再審
    理由並遵守不變期間之證據。所謂表明再審理由，必須指明
    其所再審之裁定，有如何合於行政訴訟法第273條第1項、第
    2項所定再審事由之具體情事始為相當，倘無具體情事者，
    其所為再審之聲請，即屬不合法。
二、本件聲請人因申租公有土地事件，對本院94年度裁字第0244
    4號裁定（下稱原裁定）聲請再審。查原裁定係聲請人不服
    93年11月26日臺北高等行政法院93年度訴字第2679號裁定提
    起抗告，經本院以自相關卷證足見系爭土地仍需繼續公用甚
    明，聲請人主張相對人對於系爭土地無使用計畫乙節，並無
    可採，且系爭土地既仍需繼續公用，則聲請人請求相對人將
    系爭土地變更為非公用財產移交財政部國有財產局，自屬欠
    缺訴之利益；且聲請人係請求相對人將系爭土地變更為非公
    用財產移交財政部國有財產局，並非請求相對人作成何行政
    處分，其主張可依行政訴訟法第5條第2項起訴，尚非有據，
    至其申請申租或申購系爭土地，係屬私權爭執，前開臺北高
    等行政法院裁定認其起訴為不合法，並無違誤，駁回其抗告
    在案。
三、聲請人聲請再審意旨略以：聲請人依教育部所頒行之「教育
    部所屬機關學校管理之國有公用被占用土地排除計畫」（下
    稱「排除計畫」）第5點第1款第1目、第3目第6子目規定，
    有洽國有財產局出租、出售之權利，並得據以向相對人申請
    合意停止臺灣臺北地方法院92年度訴字第545號拆屋還地訴
    訟，另將所管理之臺北市○○區○○段1小段573地號土地變
    更為非公用財產，移交財政部國有財產局，俾設籍居住之聲
    請人得向國有財產局申購、申租，此即屬訴願法第1條所稱
    之行政處分，以及行政訴訟法第5條所稱之「請求應為行政
    處分之訴訟」。相對人違反上級機關教育部頒行之「排除計
    畫」，未將從未使用，亦無使用計畫之系爭土地，依「排除
    計畫」變更為「非公用財產移交財政部國有財產局」，更違
    背「排除計畫」將除外無須騰空點交之系爭土地，提起拆屋
    訴訟，相對人之駁回聲請人申請，即已侵害聲請人依「排除
    計畫」洽國有財產局出租、出售之權利，又原裁定既認臺北
    高等行政法院以「係屬私權爭執」裁定不當，即應廢棄發回
    臺北高等行政法院，惟竟違背行政訴訟法第251條第1項規定
    ，自行裁定駁回抗告，侵害聲請人之審級利益，以及為訴訟
    法律關係闡明之權利，自有行政訴訟法第273條第1項第1款
    適用法規錯誤，以及同條第2款所稱理由與主文顯有矛盾。
    又「排除計畫」係行政程序法第163條所稱之行政計畫，本
    件系爭土地之處理，相對人即應遵行「排除計畫」辦理，始
    符同法第2條、第4條、第7條、第8條、第9條意旨，並達同
    法第1條之立法目的。原裁定認「排除計畫」申請購買或承
    租系爭土地，既屬相對人應依法行政之行政行為，即應廢棄
    前開臺北高等行政法院所為裁定，惟主文竟為駁回，其主文
    與理由即有矛盾之違背法令云云，經查原裁定業已認定本件
    並不符「排除計畫」第5條第1款第1目規定之要件，聲請人
    並無聲請相對人將系爭土地變更為非公用財產移交財政部國
    有財產局之權利，且聲請人之此項請求，並非請求相對人作
    成行政處分，其依行政訴訟法第5條第2項提起課予義務訴訟
    ，亦非有據，至上訴人申請承租或承購系爭土地，係屬私權
    之爭執，其起訴為不合法等語，查聲請再審理由並未就原裁
    定有何行政訴訟法第273條第1項第1款適用法規顯有錯誤或
    第2款理由與主文顯有矛盾之具體情事加以指摘，仍係重覆
    前次提起抗告之主張，就相關事由一再爭執，並未對其所聲
    請再審之原裁定，有如何合於再審事由之具體情事加以指摘
    ，揆諸首揭說明，其再審之聲請為不合法，應予駁回。
四、依行政訴訟法第283條、第278條第1項、第104條、民事訴訟
    法第95條、第78條，裁定如主文。
中    華    民    國    95    年    7     月    13    日
                  第四庭審判長法  官  高  啟  燦
                              法  官  黃  璽  君
                              法  官  廖  宏  明
                              法  官  楊  惠  欽
                              法  官  林  樹  埔
以  上  正  本  證  明  與  原  本  無  異
中    華    民    國    95    年    7     月    13    日
                              書記官  吳  玫  瑩


司法院資訊處製作；財團法人民間司法改革基金會備份。
